臺灣臺南地方法院民事判決
110年度訴字第1812號
原      告  蔡友謙小兒科診所即蔡友謙


訴訟代理人  林瓊萍  
            林仲豪律師
            戴勝利律師
            吳佳龍律師
被      告  王憶倫  

訴訟代理人  查名邦律師
            葉育菁律師
上列當事人間請求侵權行為損害賠償等事件，本院於民國111年1
1月10日言詞辯論終結，判決如下：
    主    　文
被告應給付原告新臺幣700,000元及自民國110年11月13日起至清
償日止，按週年利率百分之5計算之利息。 
原告其餘之訴駁回。
訴訟費用由被告負擔百分之11，其餘由原告負擔。
本判決於原告以新臺幣240,000元為被告供擔保後，得假執行。
但被告如以新臺幣700,000元為原告預供擔保，得免為假執行。
其餘假執行之聲請駁回。
    事實及理由
一、原告主張：被告自民國100年4月5日起擔任伊之行政助理，
    負責診所內行政事務及自費項目、掛號費等收入之登記與結
    算，並登載於收入帳簿，每日結算除留存診所零用金，餘由
    被告保管，並於每月將保管之款項分2、3次交付予訴外人林
    萍，詎被告105年5月15日起至108年12月13日離職日止，未
    將保管之款項全數交付林瓊萍，而留為己用，共計新臺幣(
    下同)5,936,000元，被告並無法律權源得保有上開款項，侵
    害伊之財產權，爰依民法第179條、第184條第1項等規定，
    擇一請求。並聲明：㈠被告應給付原告5,936,000元，及自起
    訴狀繕本送達翌日起至清償日止，按週年利率5%計算之利息
    ；㈡願供擔保，請准宣告假執行。 
二、被告則以：伊固有處理原告診所之雜務，以打掃、掛號等為
    內容，惟無代理收帳、記帳等，且伊並非專業會計人員或記
    帳士，僅偶爾協助記錄，伊所經手保管之款項，均已交付予
    林瓊萍，原告以診所之帳冊及林瓊萍自行記錄之內帳，指摘
    伊將部分款項留為己用，實不可採，蓋診所之帳冊並非僅伊
    一人記錄，林瓊萍之內帳更為其自行製作，或有漏載或誤載
    之情；又原告提出之錄音譯文，伊固於原告質以「妳（即被
    告，下同）花的這樣多，妳到底花了多少錢」時，答稱「大
    概算一下，七、八十吧。」等語，係因遭原告長時間之質問
    後，率而陳述，以應付之，並非承認將七、八十萬元留為己
    用。原告所指均非事實等語，資為抗辯。並聲明：㈠原告之
    訴駁回；㈡如受不利判決，願供擔保，請准免予假執行。 
三、原告主張被告自100年4月5 日起至108年12月13日止任職於
    告之診所，並有經手款項，交付予林瓊萍等情，並不爭執，
    自應認為真實。至原告主張被告自105年5月15日起至108年1
    2月13日離職日止，未將保管之款項全數交付林瓊萍，而留
    為己用，共計5,936,000元乙情，則為被告所否認，並以前
    詞置辯，是本件之爭點在於被告有無將保管診所之款項留為
    己用？若有金額為何？有無法律上之權源？
四、當事人主張有利於己之事實者，就其事實有舉證之責任，民
    事訴訟法第277條前段定有明文。查原告主張被告將保管之
    診所款項留為己用，金額累計達5,936,000元，業據被告否
    認，依前揭規定，自應由原告就其主張利己事實部分負舉證
    責任。若被告尚有款項未交付予原告，有關保有款項之法律
    上權源乙情，則應由被告舉證之。經查：
　㈠原告提出內帳即原證2-1及原證2-2（本院卷一第355-561頁）
    雖為被告否認該證據之形式上真正，惟此內帳經證人即曾任
    職原告之診所之人員方愷苓、許雅婷及仍在職之鄭夙娟於本
    院證稱該內帳由當班人員清點櫃檯內款項後記載，交換班亦
    同，如有誤差由當班人員以自己的錢補足差額等語，此部分
    證詞為工作實際情況之陳述，自可採信，依渠等證述，內帳
    記載與抽屜內款項是否符合，直接影響到當班人員是否需要
    以自己的錢補足差額，當班人員自會據實填載、核對，以符
    實情，避免自己損失，是此部分之證據應認為真正，可為證
    據。就帳冊中所載「存」之意義，證人方愷苓證稱櫃檯處的
    款項要另外放袋子裡時會把錢折起來，在小紙條上寫日期時
    間即早中晚存多少，再和錢捆起來；被告會把袋子裡的錢收
    走；帳冊記載「DR取」之意，其不知道（本院卷二第34-36
    頁）；證人許雅婷則證稱存的意思是被告告訴她會拿去存的
    錢；有次被告是其上一班，但被告記載帳冊上的數字與抽屜
    內的數目不合，結果是被告拿去，印象中都是整數，被告請
    其補上去，並寫「存」（本院卷二第42頁）；證人宋珮華證
    稱抽屜有時候現金太多，怕下一班人不好結算，被告會把錢
    收起來，說會交給林醫生（即林瓊萍），他會把錢放在櫃子
    裡，說存到一定的錢會交給林醫生（本院卷二第47頁）；證
    人鄭夙娟證稱只有被告會拿走抽屜裡的千元鈔，認知上被告
    會拿給林醫生（本院卷二第67頁）等語。綜上，雖本院於訴
    訟中諭知被告應確認帳冊內「醫生取」及「存多少」之記載
    是否全為被告所書寫，被告未予回應，惟依上開證人之證述
    足以確認，帳冊內「醫生取」及「存多少」之記載均係被告
    經手應交付予林萍之款項。原告據此製作之原證6-1至原證
    6-3所統計之「存」及「DR取」即「醫生取」之數額固屬正
    確，惟將「醫生取」之記載解讀為係被告實際交付林醫師之
    款項，則為被告否認，且由上開證人之證詞中無法得出此一
    認定。
　㈡原告固提出原證3-1、原證3-2林瓊萍製作之內帳主張被告實
    際交付之款項金額，惟為被告所否認，核其記載之掛號費現
    金收入，雖多與原證6-1至原證6-3所記載之「DR取」即「醫
    生取」之日期及數額相符，惟此內帳之記載之模式、意義並
    無法有客觀之解讀方式，自難僅憑此為被告不利之認定。況
    依原告據上開證物主張之事實，被告在105年6月14日僅將該
    期間保管之款項121,000元交付其中60,000元、同年8月1日
    將該期間保管之款項136,000元交付其中50,000元、同年9月
    16日將該期間保管之款項150,000元交付其中50,000元、同
    年10月1日將該期間保管之款項151,000元交付其中80,000元
    、同年月19日將該期間保管之款項195,000元交付其中60,00
    0元予林瓊萍，交付之金額不及保管金額一半，106年8月、9
    月間未交付之金額更達1,000,000元以上，而掛號費收入於
    電腦掛號資料及申領健保給付之資料均可查得，上開差額實
    難以原告信賴被告，故長期以來未予對帳一詞即推認被告之
    不法侵害行為。
　㈢原告再以被告不爭執其真正之109年1月1日錄音譯文中在原告
    質以「妳花的這樣多，妳到底花了多少錢」時，被告答稱「
    大概算一下，七、八十吧。」主張被告自承未交付的金額應
    有700,000元至800,000元等語。雖被告辯稱係因遭原告長時
    間之質問後，率而陳述，以應付之，並非承認將該等款項留
    為己用，惟查依錄音譯文（南司調卷第197-229頁），兩造
    及林瓊萍、被告之兄長均在場，當時討論被告保管之款項為
    何有短少之原因，原告及林瓊萍對被告雖有質問，惟起始在
    釐清帳冊上「存」的意思，繼而討論短少之原因，因為被告
    無法解釋在其保管下之款項為何短少，所以原告及林瓊萍即
    以各種方式詢問短少之原因，在此情況下被告有上開回答，
    期間大約經歷半小時，因原告主張短少金額達9百餘萬元，
    在半小時之過程足供被告回想估算留為己用之數額為何？而
    過程中之對話，並無被告欲塘塞了事之語氣，況被告早於10
    8年12月16日曾以通訊軟體傳訊息予原告稱「我承認我用了
    一些錢拿去花用...，但絕對沒有到900萬這個價格...」等
    語（南司調卷第195頁），是被告對短少數額應在錄音譯文
    所示之討論日期前即有所估算，並非當下在遭不斷質問下始
    率而回應之語，被告上開抗辯顯不足採。依被告答稱「大概
    算一下，七、八十吧。」，以最有利於被告之認定，可認被
    告確有將為被告保管之款項中之700,000元留為己用。
　㈣是以，原告雖主張被告留為己用之金額為5,936,000元，惟依
    上開說明可認定之部分為700,000元。又被告迄本件言詞辯
    論時均未提出保有上開款項之法律上權源，是原告之主張，
    在此範圍原告之請求自應准許，逾此範圍之請求，則因無法
    證明而無理由。
　㈤原告雖另主張民法第184條之侵權行為損害賠償為請求，惟係
    與不當得利請求權為擇一請求，在上開准許部分，本院已為
    原告有利之認定，自無庸再認為侵權行為損害賠償請求權是
    否有理由。逾上開准許部分，因無證據證明被告留為己用之
    款項超過700,000元，自無法認定被告亦有侵害原告起過上
    開款項之財產權，此部分之請求亦無理由，應予駁回。　
五、綜上所述，原告依不當得利之法律關係，請求被告給付700,
    000元，及依民法第229條、第233條第1項及第203條規定自1
    10年11月13日起至清償日止，按年息5％計算之利息，為有理
    由，應予准許。逾此部分，則無理由，應予駁回。 並依民
    事訴訟法第79條為訴訟費用負擔之諭知。 
六、兩造陳明願供擔保聲請宣告假執行及免為假執行，關於原告
    勝訴部分，均與法相符，分別酌定宣告假執行及免假執行之
    擔保金。其餘原告聲請假執行部分，因訴已駁回，而失其依
    據，應併予駁回。 　　
七、本件事實已臻明確，兩造其餘之攻擊或防禦方法，及所援用
    之證據，經本院斟酌後，認為與判決基礎之事實並無影響，
    均不足以影響本裁判之結果，自無庸一一詳予論駁之必要。
     
八、據上論結，本件原告之訴為一部有理由，一部無理由，判決
     
中　　華　　民　　國　　111 　年　　12　　月　　1 　　日
                  民事第一庭  法 官   施介元
以上正本係照原本作成。 
如不服本判決，應於送達後20日內，向本院提出上訴狀並表明上
訴理由（須附繕本）。如委任律師提起上訴者，應一併繳納上訴
審裁判費。
中　　華　　民　　國　　111 　年　　12　　月　　1 　　日
                               書記官  曾怡嘉